臺灣屏東地方法院刑事判決　　　　　　　 96年度交訴字第9號
公　訴　人　臺灣屏東地方法院檢察署檢察官
被　　　告　甲○○
上列被告因公共危險等案件，經檢察官提起公訴（95年度偵字第
6276號），本院判決如下：
    主  文
甲○○因過失傷害人，處有期徒刑伍月；又駕駛動力交通工具肇
事，致人受傷而逃逸，累犯，處有期徒刑壹年貳月。應執行有期
徒刑壹年陸月。
    事  實
一、甲○○前因違反槍砲彈藥刀械管制條例案件，經本院89年度
    訴字第517 號判處有期徒刑1 年2 月，併科罰金新臺幣（下
    同）60,000元，緩刑5 年確定，嗣因案（再犯違反槍砲彈藥
    刀械管制條例經判刑確定，已先易科暨繳納罰金執行完畢，
    詳后）經撤銷緩刑，於民國93年12月30日入監執行，95年1
    月23日有期徒刑部分縮刑期滿，95年3 月31日易服勞役部分
    執行期滿出監（起訴書記載為95年2 月22日縮刑期滿執行完
    畢），竟不知警惕，於95年8 月30日清晨5 時許，駕駛車號
    5711-PB 號自用小客車，搭載友人吳漢聲，由東往西沿屏東
    縣東港鎮○○○路行駛至芳都橋頭右轉（往北）上橋時，原
    應注意汽車在未劃設慢車道之雙向二車道行駛時，均應在遵
    行車道內行駛，在劃有分向限制線之路段，不得駛入來車之
    車道內，依當時為夏季晴天清晨，現場並設有路燈輔助照明
    ，光線、視野均良好，地點為柏油鋪設，未劃設快慢車道之
    雙向二車道村里道路橋樑路段，路面平坦、無缺陷、無障礙
    ，復無施工或其他不能注意情事，乃甲○○竟因轉彎時操作
    不當致轉向不足，旋跨越雙黃線而衝入橋上對向車道，適有
    乙○○駕駛車牌號碼CQ3-109 號重型機車，附掛拖板車，順
    向沿該車道由南往北駛來，因閃避不及而遭撞及，造成乙○
    ○人車倒地並受有左脛骨開放性骨折併腔室症候群之傷害，
    詎甲○○下車查看約1 、2 分鐘，明知其肇事行為已造成乙
    ○○受傷待援，猶未報警或為任何處理，即基於肇事逃逸之
    犯意，仍駕駛前引擎蓋、前檔風玻璃亦因上開碰撞而扭曲、
    受損之原車逃離現場，終為警依現場目擊者描述而循線查獲
    。
二、案經乙○○訴由屏東縣警察局東港分局報告臺灣屏東地方法
    院檢察署檢察官偵查起訴。
    理  由
一、前揭犯罪事實，除據被告甲○○於警、偵詢中及本院審理時
    自白不諱，核與證人即告訴人乙○○、證人即現場目擊者黃
    文忠於偵查中結證，證人即其同車乘客吳漢聲、證人即修車
    廠技工陳鴻麟於警詢中之證述相符，並有道路交通事故調查
    報告(一)、(二)表、現場圖、修復估價單、驗傷診斷證明各1 份
    、現場及車損等照片17幀在卷可稽，堪信為真。按汽車在未
    劃設慢車道之雙向二車道行駛時，均應在遵行車道內行駛，
    在劃有分向限制線之路段，不得駛入來車之車道內，道路交
    通安全規則第97條第1 項第1 款、第2 款定有明文，此依卷
    附個人資料為69年12月17日出生、時年25歲、受有高工畢業
    教育程度，並已參與社會共同生活多年，領有普通小型車駕
    駛執照之被告甲○○於前揭時地駕駛自用小客車上路行駛時
    所應知悉並注意者，而依當時情形為本島南端屏東地區夏季
    晴天清晨，現場並有路燈輔助照明，光線、視野均良好，事
    發地點為柏油鋪設，未劃設快慢車道之雙向二車道村里道路
    橋樑路段，路面平坦、無缺陷、無障礙，復無施工或其他不
    能注意情事，詎被告甲○○竟仍未注意，於轉彎時因操作不
    當致轉向不足而駛入對向車道，造成本件碰撞事故之發生，
    其行為顯有過失。又告訴人乙○○係因本件事故而人車倒地
    ，受有左脛骨開放性骨折併腔室症候群之傷害，有前引驗傷
    診斷證明附卷可參，是被告甲○○前揭過失行為與告訴人乙
    ○○受傷之結果間，顯有直接因果關係。茲依告訴人乙○○
    所受傷勢及兩車受損嚴重之情形，被告甲○○既自承於肇事
    後曾下車查看，對其肇事致人受傷之情事，顯然知之甚明，
    乃其未即報警或為其他必要之處理，旋駕駛原車逃離現場，
    其前揭過失致人受傷及肇事逃逸之犯罪事證已臻明確，應依
    法論科。
二、查汽車係以汽、柴油原動機為動力，並以行駛公共道路為主
    要功能之車輛，為刑法第185 條之4 所規定之動力交通工具
    。核被告甲○○所為，係犯刑法第284 條第1 項前段過失傷
    害罪，及同法第185 條之4 肇事致人受傷而逃逸罪。其前因
    違反槍砲彈藥刀械管制條例案件，經本院89年度訴字第517
    號判處有期徒刑1 年2 月，併科罰金60,000元，緩刑5 年確
    定，嗣因案經撤銷緩刑，於93年12月30日入監執行，95年1
    月23日有期徒刑部分縮刑期滿，95年3 月31日易服勞役部分
    執行期滿出監，有臺灣高等法院被告前案紀錄表、臺灣屏東
    地方法院檢察署刑案資料查註紀錄表及臺灣屏東監獄竹田分
    監在監（所）或出監（所）收容人資料表各1 份在卷可按，
    就所犯肇事逃逸罪部分，係受徒刑之執行完畢後，5 年以內
    故意再犯有期徒刑以上之罪，應依累犯之規定加重其刑。又
    其上開2 罪，犯意各別，行為互殊，應分論併罰。
三、爰審酌被告甲○○之年齡、品行、智識能力、被害人即告訴
    人受傷害之情形、被告犯罪之情節及所生損害之程度。被告
    甲○○為69年12月17日出生、受有高工畢業教育程度、現任
    禮儀公司員工，有警詢年籍資料在卷可參，為本件犯罪時年
    25歲，正值華年，前有2 次因犯罪經法院判刑確定而執行完
    畢之紀錄，除前開構成累犯要件部分，已如前述，不再重複
    評價者外，其該構成累犯案件經判決確定後，緩刑期內又同
    因違反槍砲彈藥刀械管制條例案件，經本院93年度簡字第10
    09號判處有期徒刑6 月，併科罰金60,000元確定，於93年11
    月5 日易科暨繳納罰金執行完畢，有臺灣高等法院被告前案
    紀錄表及臺灣屏東地方法院檢察署刑案資料查註紀錄表各1
    份在卷可按，素行欠佳。按刑法公共危險罪所規範者，乃針
    對足以造成特定或不特定多數人死亡或身體健康受到傷害，
    及財物受損等嚴重後果之具有公共危險性之犯罪行為。刑法
    第185 條之4 肇事逃逸罪之為公共危險罪，其構成要件係以
    因行為人駕駛動力交通工具之前行為而肇事致人死傷之狀態
    為其特別情狀，而以行為人於該情狀下所為之「逃逸」行為
    為其構成要件行為。從而，就行為人成立本罪情節輕重之認
    定，自應著重於個案中行為人著手實施該為構成要件行為之
    逃逸行為的動機、手段，及所生危險高低，與社會公共安全
    法益受損害程度等節審度之，至於其前行為所造成法益損害
    之大小，如被害人受傷之程度甚或已經死亡等情，就該條文
    所規定構成要件而言，原僅具有客觀行為情狀之性質，矧依
    其具體情節，若已構成犯罪事實，原應另行論究其肇事行為
    之罪責，依刑法上「禁止雙重評價」之原則，猶不得重覆做
    為衡量本罪情節輕重之依據。今被告甲○○於前揭時地駕車
    衝入對向車道撞傷告訴人後，為遂行其逃逸之目的，不僅全
    然無視遭其撞倒之騎士尚倒臥路上，欠缺反應、自保之能力
    ，稍一不慎，極可能有其他車輛輾壓或因閃避而發生更嚴重
    後果，猶不顧當時天色已明，路上行人、車輛漸多，竟不顧
    諸多用路人之安危，倉惶間仍執意駕駛原車逃離，行駛區域
    並包括往來人車繁多之省道路段前往遠在數10公里外之屏東
    市修車廠交修以圖掩飾，顯與一般肇事致人受傷，甚至死亡
    後，僅單純為卸責而趁人不知，潛行離去之情形有異，對於
    被害人之生命及公共安全，乃至於社會秩序之危害非輕，並
    考量其過失傷害案件之案發情節，及犯罪經查獲後，雖坦承
    犯行，然就過失傷害即侵害個人法益部分之犯行，仍遲未與
    被害人即告訴人達成和解以填補損害等一切情狀，分別量處
    如主文所示之刑，並定其應執行刑，以示儆懲。
據上論斷，應依刑事訴訟法第273 條之1 第1 項、第299 條第1
項前段，刑法第185 條之4 、第284 條第1 項、第47條第1 項、
第51條第5 款，刑法施行法第1 條之1 ，判決如主文。
本案經檢察官鍾仁松到庭執行職務
中　　華　　民　　國　　96　　年　　3 　　月　　15　　日
                  　　交通法庭　　　法  官  陳松檀
上開正本證明與原本無異。
如不服本判決應於收受本判決後送達後10日內向本院提出上訴書
狀，其未敘述上訴理由者，並得於提起上訴後10日內向本院補提
理由書狀（均須按他造當事人之人數附繕本）「切勿逕送上級法
院」
中　　華　　民　　國　　96　　年　　3 　　月　　15　　日
                                    書記官  林祥玉
附錄本判決論罪之法條：
中華民國刑法第284條
因過失傷害人者，處六月以下有期徒刑、拘役或五百元以下罰金
，致重傷者，處一年以下有期徒刑、拘役或五百元以下罰金。
從事業務之人，因業務上之過失傷害人者，處一年以下有期徒刑
、拘役或一千元以下罰金，致重傷者，處三年以下有期徒刑、拘
役或二千元以下罰金。
中華民國刑法第185條之4
駕駛動力交通工具肇事，致人死傷而逃逸者，處六月以上五年以
下有期徒刑。
